臺灣高等法院刑事判決　　　　　　　 100年度上訴字第1576號
上　訴　人　臺灣桃園地方法院檢察署檢察官
上　訴　人
即　被　告　林澤民
選任辯護人　劉世興律師
上列上訴人因被告違反毒品危害防制條例案件，不服臺灣桃園地
方法院99年度訴字第1064號，中華民國100年3月3日第一審判決
（起訴案號：臺灣桃園地方法院檢察署99年度偵字第9941、9942
號），提起上訴，本院判決如下：
    主  文
原判決關於轉讓第三級毒品部分及執行刑部分均撤銷。
林澤民轉讓第三級毒品，共伍罪，各處有期徒刑貳月、貳月、參
月、參月、參月。
其餘上訴駁回。
前開第二項撤銷改判與第三項駁回上訴所處之刑，應執行有期徒
刑貳年柒月，扣案之第三級毒品愷他命肆大包及陸小包（驗餘淨
重貳佰壹拾壹點玖肆公克，純質淨重貳佰零壹點玖捌公克）、盛
裝毒品之外包裝袋拾只（總重陸點零陸公克）均沒收。
    事  實
一、林澤民明知愷他命（katamine，俗稱K他命)，係毒品危害防
    制條例第2條第2項第3款所列之第三級毒品，依法不得轉讓
    他人，亦不得持有純質淨重20公克以上，竟：
(一)基於轉讓愷他命予他人之犯意，於民國99年2月13日晚間、
    同年2月27日晚間、同年3月5日凌晨1時至2時許、同年3月13
    日凌晨1時許及同年3月20日凌晨3時許，在桃園縣桃園市桃
    園農工、青溪國中旁附近某處，分別以將愷他命0.1公克至0
    .2公克捲入香煙而提供香菸及將愷他命1包（約1公克）直接
    交付之方式，無償轉讓予已成年之好友陳淯琮施用，以此方
    式轉讓第三級毒品予陳淯琮。
(二)林澤民基於持有純質淨重20公克以上之第三級毒品愷他命之
    犯意，於99年3月7日晚間，在桃園縣桃園市「凱悅KTV」，
    向真實姓名年籍不詳，綽號「小華」之成年男子，以新臺幣
    （下同）5萬6,000元之代價，購買愷他命200公克，連同先
    前剩餘之愷他命，毛重共計212.17公克，純質淨重共計201.
    98公克而持有之，並藏放在其所駕駛之車牌號碼1795-ZA號
    自用小客車右前置物箱內，嗣於99年3月26日14時50分許，
    林澤民違規穿越馬路，經警臨檢盤查，因發覺上開自用小客
    車有異味，經徵得林澤民同意後，在上開自用小客車右前座
    置物箱內，查獲愷他命4大包及6小包（驗餘淨重211.94公克
    ，純質淨重201.98公克）、以其所有供持有裝盛上開毒品之
    外包裝袋10只（總重6.06公克）、與本案無關之0號分裝袋1
    07個、1號分裝袋96個、電子磅秤1台，以及門號0000000000
    號與0000000000號之行動電話2支（含SIM卡2片），始查悉
    上情。
二、案經桃園縣政府警察局移送臺灣桃園地方法院檢察署檢察官
    偵查起訴。
    理  由
一、按被告以外之人於審判外之言詞或書面陳述，除法律有規定
    者外，不得作為證據；又被告以外之人於審判外之陳述，雖
    不符合同法第159條之1至第159條之4之規定，但經當事人於
    審判程序同意作為證據，法院審酌該言詞陳述或書面陳述作
    成時之情況，認為適當者，亦得為證據，刑事訴訟法第159
    條第1項及第159條之5第1項分別定有明文。經查，本判決所
    引用被告以外之人於審判外之陳述，固為傳聞證據，然檢察
    官、上訴人即被告林澤民於本院準備程序時均表示同意作為
    證據，本院審酌上開證據資料製作時之情況，尚無違法不當
    及證明力明顯過低之瑕疵，亦認為以之作為證據應屬適當。
    揆諸前開規定，依刑事訴訟法第159 條之5規定，認前揭證
    據資料均有證據能力。
二、上開犯罪事實，業據被告於警詢、偵查、本院準備程序及審
    理時坦白承認（見本院卷第44-45、73頁），核與證人陳淯
    琮於警詢時證述情節相符（見前開偵卷第27頁），復有自願
    搜索同意書、桃園縣政府警察局搜索扣押筆錄在卷可資佐證
    ；而查獲毒品經送鑑定結果，檢出第三級毒品K他命成分，
    純度約98%，純質淨重約201.98公克，此有內政部警政署刑
    事警察局99年5月25日刑鑑字第0990066388號鑑定書各1紙在
    卷可稽（見99年度偵字第9941號卷第66頁），並有扣案物照
    片14紙、扣案含有愷他命成分之白色細晶體4大包6小包在卷
    可按。綜上，足認被告前開任意性自白與事實相符，堪以採
    信。至於陳淯琮雖於原審審理時翻異前詞改稱：與被告各帶
    各的K他命，一起放到盤子內施用云云（見原審卷第27頁）
    ，惟此不僅與其於警詢之陳述不同，且與被告承認之上開事
    實不合。況查被告與陳淯琮同時為警查獲，查獲時被告持有
    大量之愷他命，而陳淯琮僅扣有1包殘渣袋，而未被扣得毒
    品，此有桃園縣政府警察局搜索扣押筆錄及扣押物品目錄表
    等在卷可按，足見陳淯琮嗣後所證，無非係附合被告之供詞
    ，所為迴護被告之詞，不足採信。從而，被告於前揭地、地
    ，無償轉讓愷他命予陳淯琮施用及持有第三級毒品純質淨重
    20 公克以上之犯行，堪以認定。
三、按愷他命係屬毒品危害防制條例第2條第2項第3款所定之第
    三級毒品，均不得非法轉讓、持有純質淨重於20公克以上。
    是核被告所為，係違犯毒品危害防制條例第8條第3項之轉讓
    第三級毒品罪、同條例第11條第5項之持有第三級毒品純質
    淨重20公克以上之罪。次按毒品危害防制條例第8條第6款及
    第11條第5款雖規定：轉讓、持有毒品達一定數量者，加重
    其刑至二分之一。而依行政院所發布轉讓持有毒品加重其刑
    之數量標準第2條第1項第1至3款規定：第一級毒品為淨重5
    公克以上，第二級毒品為淨重10公克以上，第三級毒品為淨
    重20公克以上。然因本件被告五次轉讓第三級毒品愷他命之
    數量未逾5公克，已如前述，且查無任何積極證據足證被告
    轉讓第三級毒品數量，已逾上開加重其刑之標準，有如前述
    ，自無依同條例第8條第6款規定加重其刑之餘地。查被告就
    轉讓愷他命部分，於警詢、檢察官訊問時曾自白犯行（見前
    開偵卷第15、56頁），嗣於原審審理時雖否認犯行，然於本
    院審理時復自白犯行，合於毒品危害防制條例第17條第2項
    之規定，依法均應減輕其刑。被告所犯5次轉讓毒品罪，及
    持有第三級毒品純質淨重20公克以上罪間，其犯意個別，行
    為互殊，應予以分論併罰。
四、原審就關於轉讓第三級毒品罪部分予以論罪科刑，固非無見
    ，惟被告於偵查中及本院審理時均自白犯行，而合於毒品危
    害防制條例第17條第2項之規定，原審未及適用該規定減輕
    其刑，尚有未洽，被告上訴意旨請求依法減輕其刑，為有理
    由，應由本院就上開部分及執行刑部分予以撤銷改判。爰審
    酌被告前無犯罪紀錄，素行尚稱良好，有本院被告前案紀錄
    表在卷可查，並參酌被告之生活狀況、知識程度、轉讓毒品
    之方式及數量、犯罪後態度等一切情狀，分別量處如主文第
    2項所示之刑。
五、原審就犯罪事實一（二）部分，同此認定，因依毒品危害防
    制條例第11條第5項規定，於審酌被告前無犯罪紀錄，素行
    尚稱良好，並參酌被告之生活狀況、知識程度、犯罪後態度
    ，衡酌毒品戕害人身，一經染毒，極易成癮，影響頗為深遠
    ，如任其氾濫、擴散，影響國人身心健康及社會秩序，被告
    持有毒品數量甚鉅，危害匪淺，被告正值青盛之年，不知惕
    勵向上，耽迷毒品，均明知其害，卻為貪圖便宜，購入並持
    有本件數量甚鉅之毒品，非但戕害個人之身心健康，且對社
    會治安亦造成潛在之危險等一切情狀，量處有期徒刑2年。
    扣案之第三級毒品愷他命4大包及6小包（純質淨重211.94公
    克），核屬違禁物，應依刑法第38條第1項第1款之規定，均
    宣告沒收。至盛裝上開毒品之外包裝袋10只，為被告所有，
    業據被告供承在卷，裝有毒品之包裝袋為供被告盛裝、保存
    毒品所用之物，且不得與毒品分離，爰依刑法第38條第1項
    第2款之規定宣告沒收。另扣案之行動電話2支、電子磅秤1
    台、分裝袋共計203個，雖為被告所有之物，然尚無證據證
    明與被告所犯本件轉讓及持有毒品犯行有何關連性，無從予
    以宣告沒收。核其認事用法，俱無違誤，量刑亦甚允洽。被
    告上訴意旨雖認量刑過重，請求撤銷改判云云。惟按量刑之
    輕重，係屬事實審法院得依職權自由裁量之事項，苟已斟酌
    刑法第57條各款所列情狀，而未逾越法定刑度，不得遽指為
    違法。經查：原判決就被告犯罪情節，已在事實欄明白認定
    及於理由欄詳加論斷，並敘明審酌上開情狀，量處有期徒刑
    2 年，就刑罰裁量職權之行使，既未逾越法律所規定之範圍
    ，亦無濫用權限之情形，自不得認其量刑有何不當。被告上
    訴為無理由，應予駁回。至檢察官上訴意旨認：被告持有毒
    品數量不僅多達重約201.98公克外，另扣得分裝毒品時所使
    用之工具，即不同款式分裝袋及分裝秤重用之電子磅，被告
    利用上揭毒品及工具之企圖，顯具有販賣毒品之意圖，被告
    應成立意圖販賣而持有第三級毒品罪等語。惟依卷存資料，
    尚無證據足資認定被告有販賣之意圖（詳後述），故檢察官
    上訴亦無理由，應予駁回。
六、前開撤銷改判與駁回上訴所處之刑，應執行有期徒刑2年7月
    ，扣案之第三級毒品愷他命4大包及6小包（驗餘淨重211.94
    公克，純質淨重201.98公克）、盛裝毒品之外包裝袋10只（
    總重6.06公克）均沒收。
七、關於意圖販賣而持有不另為無罪之諭知部分：
(一)公訴意旨認被告於上揭時、地向「小華」以5萬6,000元購入
    第三級毒品愷他命200公克，嗣經警於上揭時、地查獲並扣
    得如上開事實欄所示之物，而認被告所為，係涉違犯毒品危
    害防制條例第5條第3項之意圖販賣而持有第三級毒品罪嫌，
    無非係以被告之供述、扣得兩種不同款式之包裝袋，又扣案
    毒品數量龐大，卻放置於其父所駕駛之自用小客車上，又且
    包裝成不同重量等情，認被告係基於意圖販賣而持有為論據
    。然訊據被告堅決否認有何意圖販賣而持有毒品之犯行，辯
    稱：該自用小客車平常係其使用，毒品藏放於副駕駛座置物
    箱之夾層，不會遭人發覺，其施用量大，所以以一日施用的
    量分裝成1小包，其並非基於意圖販賣而持有等語。
(二)按事實之認定，應憑證據，如未能發現相當證據，或證據不
    足以證明，自不能以推測或擬制之方法，以為裁判基礎。而
    認定犯罪事實應依證據，為刑事訴訟法所明定，故被告否認
    犯罪事實所持之辯解，縱屬不能成立，仍非有積極證據足以
    證明其犯罪行為，不能遽為有罪之認定。且認定犯罪事實所
    憑之證據，雖不以直接證據為限，間接證據亦包括在內；然
    無論直接或間接證據，其為訴訟上之證明，須於通常一般之
    人均不致於有所懷疑，而得確信其為真實之程度者，始得據
    之為有罪之認定，倘其證明尚未達到此一程度，而有合理性
    懷疑之存在時，即無從為有罪之確信（最高法院40年台上字
    第86號、30年上字第1831號、76年台上字第4986號判例意旨
    參照）。復按毒品危害防制條例之販賣毒品罪、意圖販賣而
    持有毒品罪及持有毒品罪，皆以持有毒品為其基本事實；其
    區別標準，在於取得或持有毒品之始，有無販賣營利之意圖
    為斷；販賣毒品罪，不以販入毒品後，復行賣出為必要，凡
    行為人基於營利之目的，而將毒品販入或賣出，有一於此，
    其犯罪即已完成；意圖販賣而持有毒品罪，乃行為人以意圖
    販賣營利以外之原因而持有毒品，其後始起意營利販賣；若
    行為人於持有毒品之始終，均無販賣營利之意圖，則僅屬單
    純持有毒品犯行；故於行為人持有毒品並未賣出即遭查獲之
    情形，其持有之毒品，是否基於販賣營利之意思而販入，攸
    關應否成立販賣毒品、意圖販賣而持有毒品、甚或單純持有
    毒品罪責之判斷，事實審法院對於此項主觀意圖之有無，自
    應以積極之證據證明，始為適法（最高法院99年度台上字第
    770號判決意旨參照）。
(三)扣得之物，經送驗結果，確含第三級毒品愷他命之成分，已
    於前述，然此客觀上僅能證明被告持有第三級毒品純值淨重
    達法定數量20公克以上之犯行，尚難遽斷被告主觀上有意圖
    販賣之犯意。故被告持有毒品後是否因而生販賣之意圖等情
    ，仍須有積極之事證以為證明。
(四)再者，被告前因施用第三級毒品愷他命，經警查獲採尿送驗
    確有愷他命之陽性反應，有卷附臺灣檢驗科技股份有限公司
    檢體編號99偵-0578號、桃園縣政府警察局尿液暨毒品檢體
    真實姓名與編號對照表（見前開偵卷第50、64頁）可資參照
    ，被告辯稱施用第三級毒品等語，應非屬子虛。又陳淯琮於
    警詢之初證稱：不知道被告之自用小客車置物箱夾縫內有毒
    品愷他命，亦未向被告購買愷他命等情（見前開偵卷第25、
    27 頁），被告既無向陳淯琮兜售、炫耀或告知持有愷他命
    之舉，即難認被告於持有毒品後，生有販賣毒品之主觀犯意
    。被告所辯稱持有毒品並無販賣之意圖等節，尚非臨訟飾卸
    之詞。又被告染有施用毒品惡習，為避免分次購買增加警方
    查獲之風險，復與藥頭「小華」接洽之結果，可以5萬6,000
    元購得原價6萬元之毒品，因貪求以低價購入大量毒品，而
    購入毒品而以持有，尚與常情無悖。
(五)復遍觀卷存資料，並無任何人證或物證足資認定被告購入毒
    品，意在供販賣牟利之用，被告辯稱每日施用量為3至5公克
    等語，推算本件查獲212.17公克，應可供被告施用一個半月
    至兩個半月左右，惟經原審就愷他命每人每日施用最大量及
    保存方式、保存期限查詢結果，經函覆：「以愷他命列為第
    三級管制藥品及毒品，屬中樞神經抑制劑，具麻醉作用，依
    據Disposition of Toxic Drug and Chemicals in Man一書
    第8版記述：愷他命靜脈注射每公斤體重劑量為1至4.5毫克
    ，肌肉注射每公斤體重劑量為6.5至13毫克；惟每人每日施
    用愷他命最大量、於尿液中可檢出之量及對人體之危害等問
    題，受施用劑量、施用頻率、對藥物之耐受性、飲用水之多
    寡、尿液採集時間、個人體質及代謝情況等因素影響，依個
    案而定，另愷他命鹽酸鹽加水製成注射液，保存於Polyprop
    ylene注射瓶內，在25℃下保存30天其藥效未降低：愷他命
    對加酸及加熱至沸騰30分鐘均不會分解，僅在加入氫氧化鈉
    煮沸後才會分解，因此愷他命鹽酸鹽純品是非常安定的藥物
    。」等情，有行政院衛生署食品藥物管理局100年1月21日F
    DA管字第1000002603號函附卷可資參照（見原審卷第12-15
    頁），是尚無從認定被告上開所辯之每日施用量有超過人體
    負擔，或被告將愷他命存放於汽車置物箱中，有何不可信之
    理由，並遽以推論被告持有上開毒品具有販賣之主觀意圖。
    且扣得毒品中之愷他命雖分裝成大包裝及不同重量之小包裝
    ，惟本案於偵查中經調閱通聯記錄並傳喚與被告曾有通聯之
    呂文生、林家旺、邱秀圓、游家熠等人，並無證人證述被告
    有何意圖販賣毒品之情事，有渠等偵訊筆錄在卷可稽，且未
    查有任何可疑與被告販賣毒品有關之帳冊、名單等書面資料
    ，況持有毒品之原因不止一端，或因製造、運輸而持有，或
    因意圖販賣而持有，或因轉讓而持有，或因施用而持有，甚
    至僅單純持有毒品等均有可能，此觀毒品危害防制條例就上
    開各情而各異其規定可見端倪，公訴人僅以被告持有毒品數
    量甚多即認被告涉有販賣毒品之意圖，惟就被告如何產生販
    賣意圖及將以何種價格、方法、地點、售賣何人、售賣之計
    畫與內容皆未指出證明，且警察僅係查獲被告持有毒品，並
    未查獲其他被告確有販賣或意圖販賣毒品之情事，基上，尚
    難僅因被告買入大量毒品，即遽認被告於持有毒品後生販賣
    之主觀犯意。是被告上開辯稱係因量大便宜而持有扣案毒品
    ，即非屬無稽。
(六)綜上所述，被告持有上揭毒品究否為販入後生販賣之意圖，
    公訴人所舉之證據尚不足以使本院為被告有該主觀犯意之確
    信，自不能遽認被告確有被訴之意圖販賣而持有第三級毒品
    之犯行。此外，本件復查無其他積極證據證明被告有公訴人
    所指之犯行，揆諸上揭法律規定與說明，本應諭知無罪；惟
    檢察官所起訴之全部事實，經法院審理結果認為一部不能證
    明犯罪或行為不罰時，僅於判決理由內說明不另為無罪之諭
    知，是原審以本件公訴人既係認被告係於持有第三級毒品後
    而生販賣之意圖，則此部分犯行與本院前開認定被告持有法
    定數量20公克以上第三級毒品罪間，具高低度吸收之實質上
    一罪關係，爰就此部分不另為無罪之諭知，亦無違誤。
據上論斷，應依刑事訴訟法第368條、第369條第1項前段、第364
條、第299條第1項前段，毒品危害防制條例第11條第5項、第17
條第2項，刑法第11條、第51條第5款，判決如主文。
本案經檢察官黃騰耀到庭執行職務。
中    華    民    國   100    年    8     月    25    日
                  刑事第五庭    審判長法  官  李英勇
                                      法  官  崔玲琦
                                      法  官  劉秉鑫
以上正本證明與原本無異。
檢察官就持有第三級毒品純質淨重二十公克以上（即被告被訴意
圖販賣而持有第三級毒品）部分如不服本判決應於收受送達後10
日內向本院提出上訴書狀，其未敘述上訴之理由者並得於提起上
訴後10日內向本院補提理由書（均須按他造當事人之人數附繕本
）「切勿逕送上級法院」。
其餘不得上訴。
                                      書記官  蔡宜蓁
中    華    民    國   100    年    8     月    25    日
附錄本案論罪科刑法條全文
毒品危害防制條例第8條第3項
轉讓第三級毒品者，處 3 年以下有期徒刑，得併科新臺幣 30
萬元以下罰金。
毒品危害防制條例第11條第5項
持有第三級毒品純質淨重二十公克以上者，處 3 年以下有期徒
刑，得併科新臺幣 30 萬元以下罰金。